臺灣高等法院刑事判決　　　　　　　　100年度上易字第140號
上　訴　人
即　被　告　林建伸
上列上訴人因詐欺案件，不服臺灣板橋地方法院99年度易字第
1261號，中華民國99年11月30日第一審判決（起訴案號：臺灣板
橋地方法院檢察署99年度偵字第8244號），提起上訴，本院判決
如下：
    主    文
上訴駁回。
    理    由
壹、按不服地方法院之第一審判決而上訴者，須提出上訴書狀，
    並應敘述具體理由，為上訴必備之程式。其所提出之書狀未
    敘述上訴理由，或僅曾以言詞陳述上訴理由者，均應於上訴
    期間屆滿後20日內補提理由書於第一審法院。第一審法院經
    形式審查，認逾期未補提上訴理由者，應定期間先命補正；
    逾期未補正者，為上訴不合法律上之程式，應以裁定駁回。
    刑事訴訟法第350條第1項、第361條、第362 條及第367條分
    別定有明文。職是，上訴人雖已提出上訴理由，惟所提非屬
    具體理由者，應由第二審法院以上訴不合法律上之程式或不
    合上訴之法定要件，判決駁回。所謂具體理由者，必係依據
    卷內既有訴訟資料或提出新事證，指摘或表明第一審判決有
    何採證認事、用法或量刑等足以影響判決本旨之不當或違法
    ，而構成應予撤銷之具體事由，始克當之。例如，依憑證據
    法則者，應具體指出所採證據何以不具證據能力；或依憑卷
    證資料，應明確指出所為證據證明力之判斷如何違背經驗或
    論理法則。反之，僅泛言原判決認定事實錯誤、違背法令、
    量刑失之過重或輕縱，而未依上揭意旨指出具體事由；或形
    式上雖已指出具體事由，然該事由縱使屬實，亦不足以認為
    原判決有何不當或違法者。例如，對不具有調查必要性之證
    據，法院未依聲請調查亦未說明理由；或援用證據不當，但
    除去該證據仍應為同一事實之認定，均難謂係具體理由，俾
    與第二審上訴制度旨在請求第二審法院撤銷、變更第一審不
    當或違法之判決，以實現個案救濟之立法目的相契合，並節
    制濫行上訴（參照最高法院97年度臺上字第892號、第3267
    號、第3992號、第4252號刑事判決）。再者，上訴書狀已記
    載理由，並有具體之敘述時，其上訴既屬合法，第二審法院
    應就其理由之是否可取，為實體之審理及判斷。如認其上訴
    書狀雖記載理由，然未具體敘述時，則無須再命補正，可逕
    認其上訴不合法，以判決駁回之（參照最高法院97年度臺上
    字第4475號刑事判決）。
貳、原審判決略以：被告林建伸對於犯罪集團或不法份子利用他
    人金融機構帳戶實行詐欺或其他財產犯罪，掩飾不法利益，
    規避司法偵查，有所預見，仍基於幫助詐欺之不確定故意，
    於民國98年7月31日至98年8月1日間之某時，將其所申請之
    上海商業儲蓄銀行新莊分行帳號：00000000000000號帳戶（
    下稱上開帳戶）之提款卡及密碼等物，在不詳處所交予真實
    姓名年籍不詳之詐騙集團成年人。上揭詐欺集團成年成員，
    旋基於意圖為自己不法所有之犯意，於98年8月1日下午8時6
    分許及同日下午9時許，先後撥打電話予石文泰、蔡士傑，
    分別佯稱其等因網路購物付款錯誤，交易款項遭重複扣款，
    需至自動櫃員機操作更正云云，致石文泰、蔡士傑陷於錯誤
    ，各於同日下午9時54分許及同日某時許，分別匯款新臺幣
    （下同）29,999元、29,989元至上開林建伸所提供之帳戶內
    ，嗣經石文泰、蔡士傑發覺有異，報警循線查獲上情等事實
    。業經原審審酌被害人石文泰、告訴人蔡士傑於警詢之指訴
    及被告之上開帳戶開戶基本資料及交易明細表、國泰世華商
    業銀行自動櫃員機交易明細表、受理刑事案件報案三聯單、
    受理詐騙帳戶通報簡便格式表、受理各類案件紀錄表各1份
    等事證（見99年度偵字第1328號卷第13、39-41、30-32頁）
    ，及依社會常情及被告之學經歷，被告將密碼書寫於小紙並
    與帳戶提款卡放在一起遺失，與常情不合，被告辯稱於遺失
    前自上開帳戶領出5萬元係為交給太太處理，讓太太可以將
    錢匯給岳父母云云，顯與事理未合，被告將上開帳戶中之存
    款大部提領，僅餘68元，應係為將上開帳戶交付予他人使用
    ，被告所辯係屬卸責之詞，不足採信。準此，被告犯刑法第
    30 條第1項、第339條第1項之幫助詐欺取財罪堪以認定，並
    認被告以一提供帳戶之幫助行為，使詐騙集團成員向被害人
    石文泰、告訴人蔡士傑2人為詐騙行為，應成立同種想像競
    合犯，從幫助詐欺罪一罪處斷。爰審酌被告交付帳戶提款卡
    及密碼等物予他人，充作轉向他人詐欺取財之工具，非但徒
    增告訴人、被害人尋求救濟之困難，亦使詐騙集團得以順遂
    詐欺取財犯行，並審酌告訴人、被害人遭受損害之程度、被
    告素行、犯罪之手段、情節、生活狀況、智識程度，於本院
    審理時並未承認犯行之犯後態度，及公訴人求處有期徒刑6
    月實屬過重等一切情狀，量處拘役55日，如易科罰金，以新
    臺幣1千元折算1日。本院認原審已詳敘其所憑證據、認定理
    由及量刑依據。自形式上觀察，原判決無認定事實錯誤、量
    刑瑕疵或違背法令之情形，核其認事用法，並無違誤，量刑
    堪稱妥適。
、本件上訴人即被告不服原判決提起上訴，其上訴理由略以：
    伊因銀行帳戶太多，為了記憶，故有將密碼寫在1張小紙上
    之習慣，上開帳戶剛好是最後1家開戶銀行，理所當然密碼
    紙與帳戶放在一起；伊將帳戶的錢領出係交給太太去還給岳
    父母；至98年7月底，伊從帳戶及身上領出之生活費加起來
    有8、9萬元，顯見伊不缺錢；伊有10幾個帳戶都沒什麼錢，
    若真有販賣之心，隨便拿1個帳戶都可以；伊係銀行保險科
    畢業，深知信用之重要性，伊不會做出破壞自己信用之販賣
    帳戶行為，為此提起上訴云云。經查：
一、被告犯有刑法第30條第1項與第339條第1項之幫助詐欺取財
    罪，業經原審綜合相關事證，審酌認定綦詳。被告前開上訴
    之辯解理由，均業經其於原審審理時提出主張，並經原審清
    楚敘明不可採之理由（詳見原審判決理由欄貳之一、(二)至(三)
    所載），況上開帳戶於遺失前領出之款項係用於何處、被告
    名下有多少帳戶、被告是否缺錢、被告是否深知信用之重要
    性，均與被告是否為本案犯行，並無直接關聯性，自無礙於
    被告犯行之成立。
二、綜上所論，本件被告上訴意旨再以前詞置辯，且並未指摘原
    審判決有何不當或違法之情形實際存在，其上開辯解，亦無
    足以影響原審判決本旨，而構成應予撤銷之具體事由，核其
    內容非屬具體之上訴理由甚明。是被告上訴理由未能依卷內
    既有訴訟資料或提出新事證，指摘或表明第一審判決有何採
    證認事、用法等足以影響判決本旨之不當或違法，而構成應
    予撤銷之事由，自非屬得上訴第二審之具體理由。再者，本
    院自形式上以觀，認原審判決認事用法並無違法或不當，既
    如前述。揆諸首揭說明，被告提起第二審上訴不合法律上程
    式，爰不經言詞辯論以判決駁回之。
據上論斷，應依刑事訴訟法第367條前段、第372條，判決如主文
。
中    華    民    國   100    年    1     月    21    日
                  刑事第十庭  審判長法  官  宋  祺
                                    法  官  高玉舜
                                    法  官  陳明珠
以上正本證明與原本無異。
不得上訴。
                                    書記官  胡勤義
中    華    民    國   100    年    1     月    21    日